高雄高等行政法院判決　　　　　　　　　　　　　　　九十一年度訴字第四八一號
　　　　　　　　　　　　　　　.
　　原　　　告　雙龍興實業廠股份有限公司
　　代　表　人　甲○○董事長
　　訴訟代理人　丙○○
　　被　　　告　財政部臺灣省南區國稅局
　　代　表　人　乙○○局長
　　訴訟代理人　丁○○
右當事人間因營利事業所得稅事件，原告不服財政部中華民國九十一年三月十九日台
財訴字第０八九００二三六三七號訴願決定，提起行政訴訟。本院判決如左：
    主  文
原告之訴駁回。
訴訟費用由原告負擔。
    事  實
甲、事實概要：
    緣原告民國（下同）八十四年度營利事業所得稅結算申報，原列報營業成本新臺
    幣（下同）四一三、六０七、四一五元；嗣經財政部賦稅署查獲虛報營業成本一
    一、六五三、八四０元，遂通報被告歸課原告當年度營利事業所得稅；被告初查
    以取得無進貨事實之統一發票金額一一、六五三、八四０元（未稅），及願意自
    行減列營業成本二、０００、０００元，另補列下腳八六元，乃核定原告八十四
    年營業成本為三九九、九五三、四八九元，漏報課稅所得額一一、六五三、八四
    ０元，逃漏所得稅二、九一三、四六０元，除補徵稅額外，並依所得稅法第一百
    十條第一項規定，按所漏稅額處０‧八倍之罰鍰二、三三０、七００元（計至百
    元止）。原告對營業成本及罰鍰等項目不服，申經復查結果，未獲變更，提起訴
    願，亦遭決定駁回，遂提起本件訴訟。
乙、兩造之聲明：
一、原告未於言詞辯論期日到場，據其於準備程序之陳述及所具書狀聲明求為判決：
（一）訴願決定及原處分（含復查決定）均撤銷。
（二）訴訟費用由被告負擔。
二、被告聲明求為判決：
（一）原告之訴駁回。
（二）訴訟費用由原告負擔。
丙、兩造之爭點：
一、原告主張理由略謂：
    原告未於言詞辯論期日到場，據其於準備程序之陳述及所具書狀陳述如左：
（一）原告八十四年間取得訴外人玉銘公司及振添實業社所開具之下腳鋼材及木柄之
      發票共一一、六五三、八四０元（未稅），該等材料均為公司生產之必要原料
      ，其中下腳鋼材係用以生產卡車用輪蓋之螺帽，而木柄則為水泥推車之握把，
      無此等原料如何製成成品以供銷售？況依臺北市國稅局七十六年十一月十七日
      財北國稅審一字第二八三三八號函：「至有無進貨或損費支付事實，可按下列
      方式查核：一、成本：查明有無進貨事實，可按下列三種方法查證，符合其中
      之一者，即認定有進貨事實。甲、‧‧‧乙、勾稽進、銷、存數量相符者。丙
      、為製造業或營造業所必須使用之原料、材料者。」原告業已提供進、銷、存
      表以供被告查核相符，被告於初查時並未謂有不合之情，且系爭標的下腳鋼材
      及木柄均屬原告必要之原料，原告符合前開函釋有無進貨事實之判斷標準其中
      乙、丙兩項，應可認定有進貨事實，復查申請已論據如前，然訴願決定卻未辯
      駁，顯失妥當。
（二）原告取得前開訴外人所開立之發票，財政部稽核組臆測推定原告無進貨事實，
      強令原告寫下說明書並轉由被告機關補稅裁罰。刑事訴訟法第一百五十六條第
      二項：「被告之自白，不得為有罪判決之唯一證據，仍應調查其他必要之證據
      ，以察其是否與事實相符」被告僅憑稽核組轉下之說明書，未調查其他必要之
      證據，即認定原告觸法，顯有違上述法律所規定之證據法則。
（三）本件業已由台南縣稅捐稽徵處科處罰鍰二、九一三、四００元，基於同一行為
      而觸犯數罪時，應擇一重處，被告機關之處罰金額低於台南縣稅捐稽徵處之處
      罰，理應由台南縣稅捐稽徵處處罰。
（四）綜上所述，原處分 (含復查決定）及訴願決定均與事實不符，其稽徵稅捐之方
      式難謂無瑕疪，請判決如訴之聲明，以維權益。
二、被告答辯理由則以：
（一）營業成本方面：
（１）原告係以產製車輪蓋及手推車等產品為業，八十四年度所取得振添實業社及玉
      銘有限公司所開具之不銹鋼板（即下腳鋼板）及木柄之發票，金額分別為八、
      三四九、四九０元及三、三０四、三五０元，共計一一、六五三、八四０元（
      未稅），並無實際進貨之事實，虛列營業成本一一、六五三、八四０元，經財
      政部賦稅署查獲，有財政部八十七年六月二十四日台財稅第八七二０三七二八
      四號函件及原告之說明書附卷可稽。原告未能舉證前揭說明書有出諸非自由意
      志，如強暴、脅迫、利誘、詐欺、違法羈押、或其他不正當之方法所為之具體
      事證，則前開說明書自得採認為系爭違章事實之證據；又「當事人主張事實須
      負舉證責任倘其所提出之證據不足為主張事實之證明自不能認其主張之事實為
      真實」改制前行政法院即現在之最高行政法院三十六年度判字第十六號判例可
      資參照。
（２）原告主張確有向訴外人振添實業社及玉銘有限公司進貨不銹鋼板（下腳鋼板）
      及木柄，惟迄未提示具體事證以實其說；又系爭相關之營業稅部分，業經台南
      縣稅捐稽徵處八十八年九月十五日以南縣稅法字第八八０八九八七一號函通報
      訴願決定確定在案，是原告主張確有系爭進貨核不足採，被告依首揭規定剔除
      營業成本一一、六五三、八四０元，並無不合，原核定應予維持。至原告主張
      財政部訴願決定，就其符合前揭財政部臺北市國稅局函所規定之情形，得認定
      有進貨事實，未為辯駁，顯失妥當云云，查本件既經財政部賦稅署查獲原告並
      無實際進貨之事實，自無再就是否已符合一般查核案件認定標準論駁之必要，
      原告如有具體反證自應由其負責提出供核。
（二）罰鍰部分：
（１）原告已辦理八十四年度營利事業所得稅結算申報，然虛報營業成本一一、六五
      三、八四０元，違反所得稅法第七十一條第一項規定，案經財政部賦稅署查獲
      ，經被告依法核定漏報課稅所得額一一、六五三、八四０元，漏稅額二、九一
      三、四六０元，除補徵稅額外，並依所得稅法第一百十條第一項規定，按所漏
      稅額處０‧八倍之罰鍰二、三三０、七００元，並無不合。
（２）原告主張本案業已由臺南縣稅捐稽徵處科處罰鍰二、九一三、四００元，基於
      同一行為而觸犯數罪時，應擇一重處，被告機關之處罰金額低於臺南縣稅捐稽
      徵處之處罰，理應由該處處罰云云。惟查，按財政部八十五年四月二十六日台
      財稅第八五一九０三三一三號函釋：「納稅義務人同時觸犯租稅行為罰及漏稅
      罰相關罰則之案件，依本函規定處理。‧‧‧納稅義務人觸犯所得稅法第一
      百十條第一項，如同時涉及稅捐稽徵法第四十四條規定者，稅捐稽徵法第四十
      四條部分，國稅局應通報由稅捐稽徵處處理。」本件關於台南縣稅捐稽徵處所
      處罰鍰，係為營業稅之漏稅罰，而被告所處罰鍰則為營利事業所得稅之漏稅罰
      ，是無上開財政部函之適用，原告所稱顯係對函釋有所誤解，核不足採。
（三）綜上所述，原告之訴為無理由，請判決如訴之聲明，以維稅政。
    理  由
甲、程序方面：
    本件原告經合法通知，無正當理由，未於言詞辯論期日到場，核無行政訴訟法第
    二百十八條準用民事訴訟法第三百八十六條所列各款情形，爰依被告聲請，由其
    一造辯論而為判決。
乙、實體方面：
一、按「納稅義務人應於每年二月二十日起至三月底止，填具結算申報書，向該管稽
    徵機關，申報其上一年度內構成綜合所得總額或營利事業收入總額之項目及數額
    ，以及有關減免、扣除之事實，並應依其全年應納稅額減除暫繳稅額、尚未抵繳
    之扣繳稅額及可扣抵稅額，計算其應納之結算稅額，於申報前自行繳納。」「納
    稅義務人已依本法規定辦理結算申報，但對依本法規定應申報課稅之所得額有漏
    報或短報情事者，處以所漏稅額兩倍以下之罰鍰。」為行為時所得稅法第七十一
    條第一項及同法第一百十條第一項所明定。
二、原告八十四年度營利事業所得稅結算申報，原列報營業成本四一三、六０七、四
    一五元，嗣經財政部賦稅署查獲虛報營業成本一一、六五三、八四０元，遂通報
    被告歸課原告當年度營利事業所得稅；被告初查以取得無進貨事實之統一發票金
    額一一、六五三、八四０元（未稅），及願意自行減列營業成本二、０００、０
    ００元，另補列下腳八六元，乃核定原告八十四年營業成本為三九九、九五三、
    四八九元，漏報課稅所得額一一、六五三、八四０元，逃漏所得稅二、九一三、
    四六０元，除補徵稅額外，並依所得稅法第一百十條第一項規定，按所漏稅額處
    ０‧八倍之罰鍰二、三三０、七００元（計至百元止）之實事，有原告八十四年
    度營利事業所得稅結算申報書、原告八十七年四月二十四日說明書、補充說明書
    、財政部八十七年六月二十四日台財稅第八七二０三七二八四號函等附於原處分
    卷可稽，足堪信實。
三、茲就兩造所爭執營業成本及罰鍰部分，論述如下：
    甲、關於營業成本部分：
（一）按「營利事業所得之計算，以其本年度收入總額減除各項成本費用、損失及稅
      捐後之純益額為所得額。」所得稅法第二十四條第一項定有明文。原告主張其
      於八十四年間取得玉銘公司及振添實業社所開具之下腳鋼材及木柄之發票共一
      一、六五三、八四０元（未稅），該等材料均為公司生產之必要原料，其中下
      腳鋼材係用以生產卡車用輪蓋之螺帽，而木柄則為水泥推車之握把，無此等原
      料無法生產，並非是虛列營業成本，而原告確實有支付該筆費用云云，惟查：
（１）原告取得訴外人玉銘公司及振添實業社所開立之發票，金額分別為八、三四九
      、四九０元及三、三０四、三五０元，共計一一、六五三、八四０元之事實，
      為其所不爭執，然其與訴外人玉銘公司及振添實業社間，並無實際進貨之事實
      ，業據原告訴訟代理人於本院行準備程序時自承在卷（詳本院九十一年八月二
      十七日準備程序筆錄），且為原告於八十七年四月二十四日所書具說明書及補
      充說明書中陳述詳實，是原告與訴外人玉銘公司及振添實業社間，並無實際進
      貨之事實，足堪認定。原告主張財政部稽核組臆測推定原告無進貨事實，強令
      原告寫下說明書並轉由被告機關補稅裁罰，有違刑事訴訟法第一百五十六條第
      二項規定云云，即非可採。
（２）依據原告八十四年度營利事業所得稅結算申報，原列報營業成本為四一三、六
      ０七、四一五元，即除本件所虛列之成本一一、六五三、八四０元外，尚有其
      他之營業成本，即如訴訟代理人所述「原告與玉銘公司、振添實業社間並無進
      貨之事實，但確有從別家進了下腳鋼材等，確有進貨」等語，是原告固有進貨
      ，然此等貨品材料，應即依法誠實登載帳簿以供查核，亦即原告已登帳記載之
      成本，應已包含其所述之進貨成本，而本件查獲部分，並無進貨之事實，即非
      得以公司其他進貨成本虛列抵充；況且原告對於本件事實，並未能提出完整帳
      證資料，證明有進貨事實之資料以供勾稽、審核，因租稅要件事實之證據資料
      往往在納稅義務人之掌握，納稅義務人自有配合提出證據以供事實調查之義務
      ，若原告不為該項義務，即應承擔不利益判決之危險。是原告對於本件事實，
      未能提出有進貨事實之資料以供審酌，僅主張業已提供進、銷、存表以供被告
      查核，被告於初查時並無表示不合，且系爭標的下腳鋼材及木柄均屬原告必要
      之原料，原告符合臺北市國稅局七十六年十一月十七日財北國稅審一字第二八
      三三八號函釋有無進貨事實之判斷標準云云，亦不可採。
（二）綜上所述，本件被告原核認系爭發票因無取得進貨事實，僅係虛報營業成本一
      一、六五三、八四０元，而否准認列，並無不合。
  乙、關於罰鍰部分：
（一）按「納稅義務人已依本法規定辦理結算申報，但對依本法規定應申報課稅之所
      得額有漏報或短報情事者，處以所漏稅額兩倍以下之罰鍰。」為行為時所得稅
      法第一百十條第一項所明定。
（二）原告八十四年度營利事業所得稅結算申報，原列報營業成本四一三、六０七、
      四一五元，嗣經財政部賦稅署查獲虛報營業成本一一、六五三、八四０元，通
      報被告歸課，乃核定營業成本為三九九、九五三、四八九元，漏報課稅所得額
      一一、六五三、八四０元，漏稅額二、九一三、四六０元，除補徵稅額，如前
      所述，並依所得稅法第一百十條第一項規定，按所漏稅額處０‧八倍之罰鍰二
      、三三０、七００元（計至百元止）。揆諸首揭規定，依法洵無不合。原告指
      被告原處分之裁罰違法云云，非有理由。
（三）至原告主張其行為，業經台南縣稅捐稽徵處科處罰鍰在案，基於同一行為而觸
      犯數罪時，應擇一重處罰，不得重複科處云云。惟按「納稅義務人違反作為義
      務而被處行為罰，僅須其有違反作為義務之行為即應受處罰；而逃漏稅捐之被
      處漏稅罰者，則須具有處罰法定要件之漏稅事實方得為之。二者處罰目的及處
      罰要件雖不相同，惟其行為如同時符合行為罰及漏稅罰之處罰要件時，除處罰
      之性質與種類不同，必須採用不同之處罰方法或手段，以達行政目的所必要者
      外，不得重複處罰，乃現代民主法治國家之基本原則。是違反作為義務之行為
      ，同時構成漏稅行為之一部或係漏稅行為之方法而處罰種類相同者，如從其一
      重處罰已足達成行政目的時，即不得再就其他行為併予處罰，始符憲法保障人
      民權利之意旨。本院釋字第三五六號解釋，應予補充。」司法院釋字第五０三
      號解釋在案；又「納稅義務人同時觸犯租稅行為罰及漏稅罰相關罰則之案件，
      依本函規定處理。‧‧‧納稅義務人觸犯所得稅法第一百十條第一項，如同時
      涉及稅捐稽徵法第四十四條規定者，稅捐稽徵法第四十四條部分，國稅局應通
      報由稅捐稽徵處處理。」亦經財政部八十五年四月二十六日台財稅第八五一九
      ０三三一三號函釋有案。經查，本件原告經台南縣稅捐稽徵處所科處罰鍰，係
      屬營業稅之漏稅罰，亦經被告承辦人員於八十八年十二月十七日電詢在案，有
      浮貼單附於原處分卷可佐（詳原處分卷第三十一頁），而本件被告所科處罰鍰
      則為營利事業所得稅之漏稅罰，兩者所依據之法令不同、核課裁罰之目的亦不
      相同，非原告所稱之同一行為，是無上開司法院釋字第五０三號解釋及財政部
      函釋之適用，原告此之主張，容有誤解，亦不足採。
四、綜上所述，原告八十四年度營利事業所得稅結算申報，原列報營業成本四一三、
    六０七、四一五元；嗣經財政部賦稅署查獲虛報營業成本一一、六五三、八四０
    元，遂通報被告歸課原告當年度營利事業所得稅；被告以取得無進貨事實之統一
    發票金額一一、六五三、八四０元（未稅），及願意自行減列營業成本二、００
    ０、０００元，另補列下腳八六元，乃核定原告八十四年營業成本為三九九、九
    五三、四八九元，漏報課稅所得額一一、六五三、八四０元，逃漏所得稅二、九
    一三、四六０元，除補徵稅額外，並依所得稅法第一百十條第一項規定，按所漏
    稅額處０‧八倍之罰鍰二、三三０、七００元（計至百元止），如上所述，均無
    不合。訴願決定予以維持，亦無違誤。原告起訴意旨求為對訴願決定及原處分（
    含復查決定）就營業成本之核課及罰鍰部分均予撤銷，為無理由，應予駁回。
據上論結，本件原告之訴為無理由，爰依行政訴訟法第一百九十五條第一項後段、第
九十八條第三項前段、第二百十八條，民事訴訟法第三百八十五條第一項前段，判決
如主文。
中　　　華　　　民　　　國    九十一　　年　  　九　　　月　　  三十　　日
                              高雄高等行政法院第三庭
                                          審判長法官   林石猛
　      　　　　　　　　　　　            法      官   邱政強
     　   　　　　　　　　　　　          法      官   戴見草
右為正本係照原本作成。
如不服本判決，應於判決送達後二十日內向本院提出上訴書狀，其未表明上訴理由者
，應於提起上訴後二十日內向本院提出上訴理由書（須按對造人數附繕本）；如於本
判決宣示或公告後送達前提起上訴者，應於判決送達後二十日內補提上訴理由書（須
附繕本）。未表明上訴理由者，逕以裁定駁回。
提起上訴應預繳送達用雙掛號郵票七份（每份三十四元）。
中　　　華　　　民　　　國    九十一　　年　  　九　　　月　　  三十　　日
                                          法院書記官   嚴寶明
